臺灣臺北地方法院小額民事判決
                                   111年度北小字第1063號
原      告  民生鑽石華廈管理委員會

法定代理人  吳沐霖  
訴訟代理人  謝子建律師
被      告  蔡順情  


上列當事人間請求給付租金事件，於中華民國111年3月23日言詞
辯論終結，本院判決如下：
    主  文
被告應給付原告新臺幣捌萬肆仟元，及如附表所示之利息。
訴訟費用新臺幣壹仟元由被告負擔。
本判決得假執行。但被告如以新臺幣捌萬肆仟元為原告預供擔保
，得免為假執行。
    事實及理由
壹、程序事項
一、原告起訴時法定代理人為孫晟婕，嗣於審理中變更為吳沐霖
    ，由其聲明承受訴訟，有原告提出聲明承受訴訟狀在卷可稽
    ，核無不合，應予准許。
二、按訴狀送達後，原告不得將原訴變更或追加他訴，但請求之
    基礎事實同一、擴張或減縮應受判決事項之聲明者，不在此
    限，民事訴訟法第255條第1項第2、3款定有明文。查原告起
    訴時，係請求被告應給付原告新臺幣（下同）72,000元，及
    按起訴狀之附表所示之利息。嗣於本院審理時，擴張聲明為
    ：被告應給付原告84,000元，及如附表所示之利息（見本院
    卷第125頁），合於前揭規定，應予准許。
貳、實體方面
一、原告主張：被告為門牌號碼臺北市○○區○○○路0段000○0號1樓
    （下稱系爭A建物）及臺北市○○區○○街00號3樓（下稱系爭B
    建物）之區分所有權人，為原告社區住戶。並自民國99年起
    租用民生鑽石華廈（下稱系爭華廈）大樓地下室A7停車位（
    下稱系爭停車位）持續占用迄今。且算至109年6月止，被告
    積欠之系爭停車位租金，業經本院108年度簡上字第6號民事
    判決（下稱前案確定判決）判命被告應給付原告363,300元
    。惟被告自109年7月起至111年3月止（共21個月），仍拒不
    繳納系爭停車位之租金。該租金自106年8月起調整為每月4,
    000元，繳納期限為當月5日，是被告尚積欠租金共計84,000
    元（計算式：4,000×21＝84,000）。爰依民法第179條及公寓
    大廈管理條例第21條規定提起本訴，並聲明：被告應給付原
    告84,000元，及如附表所示之利息；原告願供擔保，請准宣
    告假執行。
二、被告方面
（一）前案確定判決以「被上訴人（即被告）抗辯上訴人（即原
      告）本件據以請求管理費及停車場租金之民生鑽石華廈管
      理委員會管理規則（下稱系爭管理規則）、民生鑽石華廈
      管理費收支實施規定（下稱系爭收支實施規定），未經全
      體區分所有權人會決議通過，故不得向被上訴人收取，有
      無理由」作為主要爭點，而本案主要爭點涉及原告所訂定
      「民生鑽石華廈地下室停車場車位租賃規則」（下稱系爭
      租賃規則）之租金收費方式係無正當理由為差別待遇，有
      違公平原則，縱經區分所有權人會議決議，仍屬決議內容
      不合法或有瑕疵之決議，故前案確定判決於本件並無爭點
      效之適用。
（二）原告雖主張系爭租賃規則於106年12月24日召開區分所有
      權人會議決議確認而納入規約，惟原告針對大樓內有35個
      停車位屬於約定專用一事曾張貼公告，然未提供相關證據
      佐證，原告僅針對部分住戶收取停車位租金並納入公共基
      金運用，卻有大部分住戶無須繳納租金即可無償使用。系
      爭租賃規則存有不合理差別待遇，違反誠信及公平原則，
      屬權利濫用，依民法148條第2項規定為無效，縱經區分所
      有權人會議決議，其決議之內容違反法令，依民法56條第
      2項亦屬無效。原告不得依無效之系爭租賃規則及決議對
      被告為請求。
（三）並聲明：原告之訴駁回。
三、原告主張被告為系爭A、B建物之區分所有權人，為原告社區
    之住戶，並自99年起租用系爭停車位持續占用至今。且被告
    算至109年6月前所積欠系爭停車位之租金，業經本院108年
    度簡上字第6號民事判決（下稱前案確定判決）判命被告應
    給付原告363,300元。系爭停車位之租金自106年8月起調整
    為每月4,000元，且停車位租金繳納期限為當月5日，被告尚
    積欠自109年7月起至111年3月之系爭停車位租金共84,000元
    （計算式：4,000×21＝84,000）未給付之事實，為兩造所不
    爭執，並有本院108年度簡上字第6號民事判決書、民生鑽石
    華廈管理委員會管理規則、民生鑽石華廈區分所有權人106
    年12月24日會議紀錄及民生鑽石華廈地下室停車場車位租賃
    規則各1件在卷可稽（見本院卷第19至38頁、第135至139頁
    ），堪信為真實。
四、本院得心證之理由
（一）按學說上所謂之爭點效，係指法院於確定判決理由中，就
      訴訟標的以外當事人所主張之重要爭點，本於當事人辯論
      之結果已為判斷時，除有顯然違背法令，或當事人已提出
      新訴訟資料足以推翻原判斷之情形外，於同一當事人就與
      該重要爭點有關所提起之他訴訟，不得再為相反之主張，
      法院亦不得作相反之判斷，以符民事訴訟法上之誠信原則
      而言。是爭點效之適用，必須前後兩訴訟當事人同一，且
      前案就重要爭點之判斷非顯然違背法令，及當事人未提出
      新訴訟資料足以推翻原判斷等情形始足當之（最高法院99
      年度台上字第781號裁判意旨參照）。查兩造前就系爭停
      車位租金之爭議，曾由原告向被告另案提起訴訟，經本院
      以107年度北簡字第864號給付管理費等事件審結後，原告
      提起上訴並為訴之追加，復經本院以108年度簡上字第6號
      民事確定判決，於事實及理由欄之實體方面第五項第㈡點
      為認定，嗣被告就前案確定判決提起再審之訴，經本院以
      110年度再易字第3號民事判決（下稱再審判決）駁回被告
      再審之訴，先予敘明。
（二）而依前案確定判決第五項第㈡點第1、2段所載：「…被上訴
      人（即被告）為系爭華廈之區分所有權人，就系爭華廈共
      有部分所生之管理費及停車場租金，於公寓大廈管理條例
      施行前依民法第799條、第799條之1、第822條第1項之規
      定，除共有人間另有約定外，於公寓大廈管理條例施行後
      依同條例第10條第2項規定，除區分所有權人會議或規約
      另有規定者外，均應各按其所有部分之價值分擔之，是不
      論於公寓大廈管理條例施行前後，各區分所有權人皆應按
      區分所有權人會議決議繳交其共用或約定共用部分之管理
      費用；系爭管理規則第2條記載『本規則經由各住戶遴選之
      委員參酌實際需要而釐定，並經住戶大會通過實施之，…』
      ，該管理規則、系爭收支實施規定及其他相關規範，並於
      106年12月24日經系爭華廈區分所有權人會議決議確認自
      公告時合法有效，及納作公寓大廈管理條例第3條第12款
      之規約内容（見原審卷第52頁）；又被上訴人曾於99年7
      月31日與上訴人簽立系爭華廈地下室公有汽車停車場位租
      賃契約（見原審卷第18頁）…則被上訴人抗辯系爭管理規
      則、系爭收支實施規定未經全體區分所有權人決議通過，
      故不得向被上訴人收取管理費及停車場租金云云，為無可
      採。」，以及再審判決內實體部分第三項第㈡款第4點所載
      ：「原確定判決認定系爭規定與其他相關規範均已經系爭
      華廈區權人會議決議，為符合公寓條例第3條第12款之規
      約內容，以及系爭租約亦屬有效而對再審原告（即本件被
      告）有拘束力，命其給付48萬6,750元本息（管理費13萬5
      ,000元及停車位租金35萬1,750元），要屬認定前揭事實
      後，適用公寓條例之結果，並無不適用公寓條例第55條第
      1項、第25條第4項、第3條第12款、第31條等規定而違背
      法令之情事」等情，有前案確定判決及再審判決在卷可稽
      （見本院卷第25、26、45頁），堪認系爭租賃規則業於10
      6年12月24日經系爭華廈區分所有權人會議決議確認自公
      告時合法有效，並對被告發生拘束力，且無違背法令之情
      事。
（三）又按區分所有權人會議經由多數決作成之決議，與少數區
      分所有權人之權益發生衝突時，其是否係藉由多數決方式
      ，形成對少數區分所有權人不利之分擔決議或約定，應有
      充分理由，始不悖離「按應有部分比例分擔」之原則。且
      是否係以損害該少數區分所有權人為主要目的，基於公平
      法理，法院固得加以審查，惟應從大廈全體住戶因該決議
      之權利行使所能取得之利益，與該少數區分所有權人及國
      家社會因其權利行使所受之損失，比較衡量以定之。倘該
      決議之權利行使，大廈住戶全體所得利益極少，而該少數
      區分所有權人及國家社會所受之損失甚大者，非不得視為
      以損害他人為主要目的，不能單憑該決議對少數區分所有
      權人現擁有之權益有所減損，即認其係藉由多數決方式，
      形成對少數區分所有權人不利之分擔決議或約定，認以損
      害他人為主要目的，而屬權利濫用，或違反公序良俗（最
      高法院97年度台上字第2347號裁判意旨參照）。本件被告
      固以停車場收費不公為由認有權利濫用之情事，惟查前案
      確定判決已認定被告長期依系爭管理規則、系爭收支實施
      規定等繳納管理費，且該等規定已於106年12月24日經系
      爭華廈區分所有權人會議決議確認自公告時合法有效，及
      納作公寓大廈管理條例第3條第12款之規約内容。而被告
      爭執之系爭租賃規則亦經上述區權會議決議確認合法有效
      ，被告於前案確定判決及上述再審案件均未爭執系爭租賃
      規則有權利濫用之情事，況依被告所舉證據亦無法證明系
      爭租賃規則對於大廈住戶全體所得利益極少並使少數區分
      所有權人及國家社會所受之損失甚大，縱有收費差異，尚
      非得視為以損害他人為主要目的。本件前案確定判決已認
      定原告向被告收費之規定為合法有效，前案就此重要爭點
      之判斷非顯然違背法令，且依被告所提出新訴訟資料亦不
      足以推翻原判斷。　　　
（四）綜上，前案確定判決已就系爭管理規則、系爭收支實施規
      定及系爭租賃規則為合法有效而得據以向被告收取管理費
      及停車費之重要爭點為判斷，且此項判斷並無違背法令。
      又被告對於系爭停車位每月租金自106年調整為4,000元並
      不爭執，則原告依公寓大廈管理條例第21條規定，請求被
      告給付自109年7月起至111年3月止（共21個月）之系爭停
      車位租金共84,000元，即屬有據。
（五）末按給付有確定期限者，債務人自期限屆滿時起，負遲延
      責任；遲延之債務，以支付金錢為標的者，債權人得請求
      依法定利率計算之遲延利息；應付利息之債務，其利率未
      經約定，亦無法律可據者，週年利率為百分之五，民法第
      229條第1項、第233條第1項前段、第203條分別定有明文
      。查系爭停車位租金繳納期限為當月5日，為兩造所不爭
      執，是原告請求如附表所示「利息起算日」起按週年利率
      5％計算之利息，洵屬有據。
五、從而，原告依公寓大廈管理條例第21條規定，請求被告給付
    原告84,000元，及如附表所示之利息，為有理由，應予准許
    。又本件已依公寓大廈管理條例第21條規定為原告勝訴判決
    ，就民法第179條規定部分即不再論究。　
六、本件事證已臻明確，兩造其餘攻擊防禦方法，於本判決結果
    不生影響，爰不一一論述，併此敘明。
七、本件係小額程序為被告敗訴之判決，依民事訴訟法第436條
    之20規定，應依職權宣告假執行。並依同法第392條第2項規
    定，宣告被告預供擔保，得免為假執行。
八、訴訟費用負擔之依據：民事訴訟法第78條。本件訴訟費用額
    ，依後附計算書確定如主文所示金額。
中　　華　　民　　國　　111 　年　　4 　　月　　12　　日
                              臺北簡易庭
                                  法  官  郭麗萍
以上正本證明與原本無異。
如不服本判決，須以違背法令為理由，於判決送達後20日內向本
庭（臺北市○○區○○○路0 段000 巷0 號）提出上訴狀。（須
按他造當事人之人數附繕本）。如委任律師提起上訴者，應一併
繳納上訴審裁判費。
中　　華　　民　　國　　111 　年　　4 　　月　　12　　日
                                  書記官  陳怡如
計    算    書
項    目                    金  額（新臺幣）      備  註
第一審裁判費               1,000元
合        計               1,000元

附錄：
一、民事訴訟法第436條之24第2項：
    對於小額程序之第一審裁判上訴或抗告，非以其違背法令為
    理由，不得為之。
二、民事訴訟法第436條之25：
    上訴狀內應記載上訴理由，表明下列各款事項：
    (一)原判決所違背之法令及其具體內容。
    (二)依訴訟資料可認為原判決有違背法令之具體事實。